臺灣臺北地方法院交通事件裁定　　　 100年度交聲字第1209號
原處分機關　臺北市交通事件裁決所
異　議　人
即受處分人　張志楠
　　　　　　　　　　　樓
上列異議人即受處分人因違反道路交通管理處罰條例案件，對於
臺北市交通事件裁決所於中華民國100年5月26日所為之裁決（原
處分案號：北市裁罰字第裁22-AEY329539號），聲明異議，本院
裁定如下：
    主  文
異議駁回。
    理  由
一、按汽車駕駛人，駕駛汽車經測試檢定有酒精濃度超過規定標
    準者，處新臺幣（下同）15,000元以上60,000元以下罰鍰，
    並當場移置保管該汽車及吊扣其駕駛執照1年，且應接受道
    路交通安全講習，道路交通管理處罰條例第35條第1項第1款
    、第24條第1項第2款分別定有明文。又汽車駕駛人有飲用酒
    類或其他類似物後其吐氣所含酒精濃度超過每公升0.25毫克
    或血液中酒精濃度超過0.05%以上者，不得駕車，道路交通
    安全規則第114條第2款亦有明文。
二、本件異議人即受處分人（下稱受處分人）張志楠於民國100
    年5月3日晚上11時58分許，駕駛車牌號碼M3-7241號自用一
    般小客車行經臺北市松山區○○○路725號前時，為警攔停
    實施酒測，因呼氣中酒精濃度值達每公升0.29毫克，有酒精
    濃度過量情形，員警遂以受處分人有違反道路交通管理處罰
    條例第35條第1項第1款規定之行為，掣單舉發。受處分人於
    舉發通知單上所載應到案日期之末日即100年5月18日，向臺
    北市交通事件裁決所（下稱原處分機關）提出申訴，經原處
    分機關函請臺北市政府警察局松山分局（下稱原舉發機關）
    調查結果，仍認受處分人有前開之違規行為，原處分機關乃
    依上開規定，裁處受處分人罰鍰19,500元，吊扣其駕駛執照
    12個月，並施以道路安全講習。
三、受處分人異議旨意略以：值勤員警於舉發當時未依取締酒後
    駕車程序之規定，提供清水讓伊漱口，且於伊第一次酒測時
    ，酒測器所測得之酒精濃度測試值已顯示為零，但員警未按
    下列印按鈕，致該張酒精濃度測試值單未經列印，詎員警即
    要求其再次酒測，伊再次呼氣測試後，該酒測器所測得之酒
    精濃度測試值竟顯示為0.29MG/L，可見該酒測器應有故障，
    是員警舉發有誤，為此聲明異議，請求撤銷原裁罰云云。
四、經查：
  (一)交通警察製單舉發違反道路交通管理處罰條例所列之違規事
    實，本質上為行政處分，係公務員基於職務上之權力，依法
    就特定之具體事件所為之具公法上效果之單方面行政行為，
    基於公務員為公法上行為具有公信力之原則，該行政行為當
    可被推定為真正，其據以依法處分之事實認定亦為正確無誤
    ，若謂公務員一切行政行為均需預留證據以證其實，則國家
    行政勢必窒礙難行，是若無證據足資證明執勤員警之舉發有
    誤或有捏造事實違法取締之情事，則執勤員警本其維護交通
    秩序、安全職責所為之舉發，自應受到合法、正確之推定。
    據此，刑事訴訟法就關於犯罪證據有關之規定中，與屬行政
    秩序罰之交通違規裁罰本旨不合之部分，自不在準用之列。
    又受處分人爭執違規事實之存否，非不得由法院傳喚舉發之
    員警充作證人，於命具結後訊問之，以查明違規事實是否存
    在，要非必須以拍照或錄影取證為唯一採證方式。
  (二)又警察對於已發生危害或依客觀合理判斷易生危害之交通工
    具，得予以攔停並採行下列措施：一、要求駕駛人或乘客出
    示相關證件或查證其身分。二、檢查引擎、車身號碼或其他
    足資識別之特徵。三、要求駕駛人接受酒精濃度測試之檢定
    ，警察職權行使法第8條定有明文。再者，內政部警政署依
    照司法院釋字第535號解釋、警察勤務條例及道路交通管理
    處罰條例規定，以90年12月18日（90）警署行字第260843號
    函頒布「警察實施臨檢作業規定」第7條「實施臨檢應遵守
    之事項」(八)規定：「實施交通稽查或處理交通事故，發現駕
    駛人有下列情形之一時，應即依道路交通管理處罰條例第35
    條第1項，實施酒精濃度測試檢定：1.駕駛人面帶酒容、臉
    色潮紅（或鐵青）、眼神恍惚、嘔吐者。2.經警察人員聞得
    駕駛人有明顯酒味者。3.經酒精檢知器測得駕駛人有飲酒反
    應者」。基此，員警實施攔停、施以酒精測試時，應依當時
    客觀情狀合理判斷何謂「依客觀合理判斷易生危害之交通工
    具」。而證人即本件舉發警員周羿如於本院調查時結證稱：
    當時我們執行酒測勤務，看到受處分人開車有點搖晃，因此
    攔下該車，並聞到受處分人身上帶有酒味，遂對之進行酒測
    等語明確（見本院卷第26頁），堪認證人周羿如於執行交通
    勤務時，乃適遇受處分人駕駛上揭車輛行經該處，因見受處
    分人開車搖晃，遂攔停盤查，復聞其身上帶有酒味，而疑其
    有酒後駕車之嫌並對之實施酒精濃度檢測，足徵證人周羿如
    攔檢受處分人時，有相當理由認受處分人有易生危害之不安
    全酒後駕車行為，故其攔停受處分人，並對之施以酒精濃度
    測試，尚無違法及不當之處，均合先敘明。
  (三)受處分人有於上揭時間駕駛車號M3-7241號自用一般小客車
    行經臺北市松山區○○○路725號前時，經臺北市政府警察
    局松山分局民有派出所員警攔停實施酒測，測得其呼氣酒精
    濃度達每公升0.29毫克之情，業據證人周羿如於本院調查時
    具結證稱：「（問：本件為何會攔停受處分人？請說明舉發
    過程？）當時我們執行酒測勤務，看到他開車有點搖晃，所
    以攔下他，在場員警有我、張容生巡佐、陳立瀚警員，有聞
    到受處分人身上酒味，所以要對他進行酒測，當時我們告知
    他酒測應知事情，例如喝酒結束有無超過15分鐘，有的話，
    不需要提供他漱口，當時受處分人說他七點喝完酒，到我們
    測試時已經超過3、4個小時，依規定我們不需要提供水給他
    漱口，我們也請他簽了藍色呼氣酒精濃度測試確認單，簽完
    之後我們就對他進行酒測，第一次他沒有配合，所以測試值
    沒有出來，按正常程序吹的話，即持續向酒測器吹氣三、四
    秒後，酒測器會出現喀的一聲，接著螢幕上就會顯示測定值
    ，也會列印出測定單，而本件受處分人沒有按照正常程序，
    所以沒有出現喀一聲，螢幕上也沒有任何數值，也沒有印出
    測定單，第一次酒測是由張容生測試，所以接著進行第二次
    酒測，第二次受處分人就有按照正常程序吹氣，就跑出本件
    測定單了，第二次酒測也是由張容生測試。（問：本件兩次
    吹氣過程中，有無教導受處分人怎麼使用酒測器？）有。（
    問：你是否曾經替受處分人進行過證人張容生所說的最早一
    次酒測程序？）印象中好像有。」等語（見本院卷26頁、第
    28頁反面），核與證人即與證人周羿如共同執行本件交通勤
    務之員警張容生於本院調查時證稱：「（問：舉發經過？）
    舉發當日我們在民族東路725號前執行路檢勤務，路檢期間
    是23點到1點，當時我們是隨機攔停，攔停受處分人後，因
    車窗有稍微打開，有聞到一些酒味，我們問他有無喝酒，他
    承認有喝酒，他說他晚上七點時喝酒結束，因已經超過十五
    分鐘，我們告知他所有權利之後就跟他酒測，受處分人沒有
    向我們要求要漱口，本件酒測過程受處分人一共吹氣三次，
    第一次吹氣是由證人周羿如負責，當時受處分人在酒測器還
    沒開始可以測定酒精濃度時就開始吹氣，所以該次測試並未
    成功，第二次就由我來測試，受處分人也同意，而該次吹氣
    時，受處分人吹氣沒有吹足，測試沒有完成，若有吹氣成功
    ，機器會出現啵一聲，然後螢幕上會出現酒精的測定值，單
    子要由我們員警手動按鈕列印，由於第二次測試時酒測器沒
    有出現酒測值，所以我請他再測第三次，第三次測試成功，
    酒測器螢幕上有顯示出酒測值，也有列印出本案測定單。（
    問：本案有無教導受處分人如何使用酒測器？）有，有跟他
    說吹氣要一口五到八秒不要中斷，氣要平順不要太輕，完成
    時機器會出現啵一聲。」等語相符（見本院卷第27頁）。衡
    以上開2名證人之證述不僅前後一致，且於隔離訊問下仍為
    相同之證述，而無扞格之處，是足可排除證人周羿如、張容
    生誤判、誤認或其他爭議之可能性。再者，證人周羿如、張
    容生與受處分人間均無任何關係或有何嫌隙，其等於負有具
    結義務並可能受刑法偽證罪處罰之情形下，仍於法庭為前揭
    證言，其證言之憑信性應可獲得擔保。且本件卷存證據資料
    內亦無任何積極證據足以證明證人周羿如、張容生上開證述
    係屬虛偽，亦未有足以令人顯信其等證述為不可採之證據存
    在，是證人周羿如、張容生於本院調查時之上開證言自堪採
    信。此外，復有經受處分人簽名確認之測定值為0.29MG/L
    酒精濃度測定值列印單，與確認已飲酒結束逾15分鐘以上之
    臺北市政府警察局呼氣酒精濃度測試確認單各1張（見本院
    卷第17頁、第19頁）附卷可稽，是受處分人確有酒後駕車，
    並於上揭時、地經測試檢定有酒精濃度超過規定標準違規行
    為之事實，堪以認定。
  (四)受處分人固辯稱：本件值勤員警於進行酒測前，未提供伊清
    水漱口，有違取締酒後駕車程序之規定云云。內政部警政署
    91年5月編印之專用警察勤（業）務執行程序彙編中交通類
    「取締酒後駕車程序」雖規定，「警察執行取締酒後駕車勤
    務，於有疑似酒後駕車者，於指揮車輛停止後，執勤人員應
    告知駕駛人，警方目前正在執行取締酒後駕車勤務，並以酒
    精檢知器測試或以交談方式觀察駕駛人有無飲酒徵兆，如未
    飲酒，則人、車放行，如研判駕駛人有飲酒徵兆，則請駕駛
    人下車，接受酒精濃度檢測。在酒測前應先告知並確認受測
    者已飲酒結束15分鐘以上或提供礦泉水給受測試者漱口，避
    免口腔殘存酒精」，惟考其規範目的應係為避免飲酒後15分
    鐘內即實施酒測，可能影響酒測準確度。而本件受處分人係
    於100年5月3日晚上7時至8時許，在新北市泰山區某餐廳內
    飲酒完畢，嗣後駕駛上揭汽車欲返家，而於同日晚上11時許
    ，行經臺北市○○○路725號前時，經證人張容生及周羿如
    攔停並施以酒測之情，業經受處分人供述明確（見本院卷第
    25頁至第26頁），且本件執行酒測員警於進行本件酒測前，
    已先向受處分人確認其已飲酒結束逾15分鐘以上之情，亦據
    證人周羿如、張容生於本院調查中結證詳實（見本院卷第26
    頁至第27頁），復有經受處分人簽名確認之「其於100年5月
    3日23時55分為值勤員警攔停稽查時確已飲酒結束逾15分鐘
    以上，且無服用任何可能含酒精成分物品」之臺北市政府警
    察局呼氣酒精濃度測試確認單1張（見本院卷第19頁）存卷
    可參，堪認證人周羿如、張容生業均已踐履取締酒後駕車之
    相關程序，是受處分人前揭所辯，顯有誤會。況內政部警政
    署頒訂施行之「取締酒後駕車程序」，乃為規範員警進行取
    締之程序、方式，其性質屬於作業性行政規則，為機關內部
    業務處理規定，並非法定程序、要件，與判斷受處分人是否
    違規亦屬無涉，併此指明。
  (五)受處分人雖又辯稱：伊第一次酒測時，酒測器所測得之酒精
    濃度測試值已顯示為零，但員警未按下列印按鈕，致該張酒
    精濃度測試值單未經列印，詎員警即要求其再次酒測，伊再
    次呼氣測試後，該酒測器所測得之酒精濃度測試值竟顯示為
    0.29MG/L，可見該酒測器應有故障云云。然本件酒測器之運
    作方式，業經證人張容生於本院調查時證稱：「（問：本件
    由你負責第一次為受處分人進行酒測時，有無如受處分人所
    稱酒測器螢幕上有顯示出『0』，但因為你沒有按列印鈕，
    所以沒有跑出測定單的狀況？）沒有完成，無法跳出酒精濃
    度，螢幕上一定不會有濃度數值出現，不可能如受處分人所
    稱顯示出0。（問：本件酒測器的設計是否只要受測人每一
    次吹氣測試有成功，案號即是連續，而無法由人為方式予以
    更動？）是。案號是機器編號，我們無法設定。（問：是否
    沒有案號的吹氣酒精測試即是代表該次吹氣沒有成功？）是
    。（問：受處分人稱你替他施測的第一次酒測程序，機器有
    顯示他氣吹足，你說夠了，他嘴巴才離開酒測器，有無此種
    情形？）沒有這個狀況，若受處分人氣吹夠了，機器會出現
    啵一聲，數值會跑出來。」等語明確（見本院卷第27頁反面
    至第28頁）核與證人周羿如於本院調查中證稱：「（問：本
    件酒測器設計上有無可能螢幕上出現測定值為0，而沒有列
    印出測定單的狀況？）不可能，因為酒測器的案號是連續固
    定的，縱使測定值單沒有列印出來，案號也是不能重複使用
    。」等語相符（見本院卷第26頁），堪認本件酒測器之設計
    係於受測者該次之呼氣量已達儀器所需之偵測量始會成立案
    號及顯示測定值，且經成功測定之酒精濃度測試值「案號」
    係屬連續，不受有無列印之影響，亦無法由人為方式予以更
    動甚明。而本件受處分人之酒精濃度測試值案號為21之情，
    有受處分人簽名確認之酒精濃度測定值列印單1張附卷可稽
    （見本院卷第17頁），再經本院依職權調閱該案號前後3案
    號之酒精濃度測試值列印單可知，案號20號之酒精濃度測試
    值雖為0MG/L（見本院卷第17頁），然其被測人並非受處分
    人，所登載之被測人駕駛車輛、受測地點亦與本件全然不同
    ，是受處分人辯稱：其在經測試結果為酒精濃度測試值0.29
    MG/L前，在上開時、地曾有呼氣成功之酒測，且酒測儀上所
    顯示之酒精濃度測試值為0云云，顯與上開客觀事證有違，
    實難想像其在現實上有存在之可能，自非可採。又本件執勤
    員警持以對受處分人實施酒測之呼氣酒精濃度測試器（器號
    020199/075509），於100年1月5日由經濟部標準檢驗局檢定
    合格，有效期限為1年，如檢定合格有效期間內施測達1千次
    者，視同屆滿有效期限；而本件施測時間係100年5月3日，
    仍在有效期限之內，且於案發前8日內持以對其他駕駛人施
    測，亦無任何異常狀況各情，業據證人周羿如、張容生於本
    院調查時結證明確（見本院卷第26頁、第27頁反面），並有
    經濟部標準檢驗局100年1月5日呼氣酒精測試器檢定合格證
    書1張（見本院卷第15頁）、酒精濃度測定值列印單（案號
    18、19、20）各1張（見本院卷第16頁至第17頁）在卷可憑
    ，堪認該酒測器並無故障情形。是受處分人上開所辯顯係空
    言飾卸之詞，並非可採。本件事證明確，受處分人違規行為
    堪以認定，應依法裁罰。
  (六)另本件取締過程之錄影、錄音資料因存放硬碟毀損而無從提
    供之情，有臺北市政府警察局松山分局100年6月7日北市警
    松分交字第10035693700號函1張在卷可按（見本院卷第10頁
    ），是本院自無從調查，且道路交通管理處罰條例或相關法
    規並未規定要求執行交通勤務員警於舉發「酒後駕車」交通
    違規案件時，應以錄音、錄影或其他方式蒐證為之，故執行
    查察取締勤務之人員，以其親身經歷之舉發過程，於法院具
    結後以證人身分接受訊問，而就行為人違規事實加以證述，
    法院於衡量審酌其證詞之證明力高低後，採其證言作為認定
    判斷之基礎，自非法所不許，是本件員警雖無法提供錄影或
    錄音資料佐證受處分人本件違規，亦不影響其舉發之效力，
    併此敘明。
五、綜上所述，受處分人確有酒後駕駛前開汽車，並於上揭時、
    地經警測試檢定其吐氣中所含酒精濃度已達到每公升0.29毫
    克，超過規定標準（即每公升0.25毫克）之違規行為，從而
    ，原處分機關依前揭道路交通管理處罰條例第35條第1項第1
    款及違反道路交通管理事件統一裁罰基準表之規定，裁處受
    處分人罰鍰19,500元，吊扣駕駛執照12個月，並施以道路安
    全講習，核無違誤。受處分人聲明異議，指摘原處分不當，
    為無理由，應予駁回。
據上論斷，應依道路交通案件處理辦法第19條，裁定如主文。
中    華    民    國   100    年    7     月    29    日
                  交通法庭    法  官  謝昀璉
上正本證明與原本無異。
如不服本裁定，應於裁定送達後5 日內向本院提出抗告狀。
                              書記官  鄭雅文
中    華    民    國   100    年    8     月    1     日